【裁判字號】    95,交易,388
【裁判日期】    950823
【裁判案由】    過失致死
【裁判全文】
臺灣臺中地方法院刑事判決             95年度交易字第388號
公  訴  人  臺灣臺中地方法院檢察署檢察官
被      告  乙○○
上列被告因過失致死案件，經檢察官提起公訴（95年度偵字第77
61號），本院合議庭裁定由受命法官獨任行簡式審判程序，判決
如下：
    主  文
乙○○服用酒類，不能安全駕駛動力交通工具而駕駛，處有期徒
刑陸月。又因過失致人於死，處有期徒刑壹年肆月。應執行有期
徒刑壹年捌月，緩刑肆年，緩刑期間付保護管束，並應依執行檢
察官之命令，向指定之公益團體、地方自治團體或社區，提供壹
佰貳拾小時之義務勞務。
    犯罪事實
一、乙○○曾因酒醉駕車，經臺灣桃園地方法院檢察署以民國94
    年度偵字第1197號為緩起訴處分，緩起訴期間至95年 3月21
    日止。惟其於緩起訴期間中之95年3月6日下午 5時30分許至
    晚上 7時許間，復在臺中市○○區○○路「好客人鵝肉店」
    內，飲用威士忌約 4杯後，明知已達不能安全駕駛動力交通
    之程度，仍駕駛車牌號碼7512 -HY號（為其妻翁明珠所有）
    之自用小客車上路，沿興安路往臺中縣太平市之方向行駛，
    欲返回太平市住處。嗣其於同日晚上 7時30分許，自興安路
    甫左轉瀋陽路 3段後，因前開飲酒之行為，注意力與操控能
    力均減弱，竟未保持於車道內行駛，而行駛於分向限制線上
    ，致使於瀋陽路 3段上自對向駛來由邱耀俊所駕駛之車牌號
    碼NS -2356號車輛因閃避不及，與乙○○車輛發生擦撞（邱
    耀俊之左後車門凹損、左後車輪刮損，惟人平安無恙），惟
    乙○○於發生擦撞後，仍渾然不覺、繼續往前行駛，嗣更跨
    越分向限制線而駛入來車道，致於距離第一次發生碰撞地點
    後約 100公尺處，又陸續撞及自對向駛來由何佳靜所騎駛附
    載何芷涵之PV8- 800號機車及陳芳龍所有停放於路旁（瀋陽
    路3段379號前）之CO- 7338號自用小客車，致使何佳靜所騎
    駛之機車，失控撞及謝豔芳所有停放於路旁（瀋陽路3段373
    號前）之NH- 1639號自用小客車後保險桿，隨之與何芷涵均
    人、車倒地，何佳靜因而受有頭部外傷、胸髖部挫傷、下肢
    開放性骨折等傷害，何芷涵則受有頭部外傷、複視、第四腰
    椎爆裂性骨折合併左下肢神經損傷、多處挫傷等傷害（何芷
    涵部分，業於調解成立後，撤回對於乙○○過失傷害之告訴
    ）。嗣因不知名之民眾與邱耀俊撥打電話報案後，由救護車
    緊急將何佳靜送往中國醫藥大學附設醫院急救，惟何佳靜仍
    因傷勢過重導致外傷性休克，於同日晚上10時 5分急救無效
    死亡。神智未清之乙○○則經到場處理之員警，測得其呼氣
    酒精濃度高達1.02MG/L。
二、案經何佳靜之父甲○○訴由臺灣臺中地方法院檢察署檢察官
    偵查起訴，本院改由受命法官獨任依簡式審判程序審理。
    理  由
一、上開犯罪事實，業據被告乙○○坦承不諱，核與證人即告訴
    人甲○○、證人邱耀俊、謝豔芳、陳芳龍、何首榮（何芷涵
    之父）分別於警詢或檢察官訊問中指、證述之意旨相符，此
    外，復有臺中市警察局第五分局處理相驗案件初步調查報告
    暨報驗書1份、被告之酒精濃度測試單1紙、中國醫藥大學附
    設醫院診斷證明書 2份（何佳靜與何芷涵）、臺中市警察局
    第五分局員警製作之道路交通事故現場圖 2份、道路交通事
    故調查報告表(一)、(二)、事故現場與車損情形相片35張、車籍
    作業系統查詢認可資料 5份、臺灣臺中地方法院檢察署（檢
    察官）相驗筆錄、相驗屍體驗斷書與相驗屍體證明書各 1份
    、相驗屍體相片10張等分別附卷可稽，是核被告之自白尚與
    事實相符，堪採為認定犯罪事實之證據。而按被告行為時之
    道路交通安全規則第114條第2款與第97條第1款、第2款分別
    規定：「汽車駕駛人有左列情形之一者，不得駕車：‧‧‧
    二、飲酒後其吐氣所含酒精成份超過每公升０．二五毫克以
    上者」、「汽車在雙向二車道行駛時，應依左列規定：一、
    均應在遵行車道內行駛。二、在劃有分向限制線之路段，不
    得駛入來車之車道內」，被告於飲酒後呼氣酒精濃度已達1.
    02MG/L以上而仍駕車，復未保持於車道內行駛，而跨越分向
    限制線駛入來車道，且依當時之主、客觀情況，又無不能注
    意之情事，其所為之駕車行為，因違反上開注意義務，自具
    有過失，且其之過失行為，與被害人何佳靜之死亡結果間，
    亦具有相當因果關係。是核本件事證明確，被告犯行堪以認
    定。
三、核被告乙○○所為，係犯刑法第185條之3之服用酒類不能安
    全駕駛動力交通工具而駕駛罪，及第276條第1項之過失致死
    罪。其所犯上開 2罪間，犯意各別，行為不同，應予分論併
    罰。又「汽車駕駛人，無駕駛執照駕車、酒醉駕車、吸食毒
    品或迷幻藥駕車、行駛人行道或行經行人穿越道不依規定讓
    行人優先通行，因而致人受傷或死亡，依法應負刑事責任者
    ，加重其刑至二分之一」，道路交通管理處罰條例第86條第
    1 項既定有明文，被告所犯過失致死罪，即應依前開規定加
    重其刑。再被告於肇事後，雖仍停留於現場、未加逃逸，惟
    其既因酒醉而神智不清，本即無任何撥打電話報案、託人報
    案或參與救護之行為，復對於事故發生之經過情形，於翌日
    接受警詢時，仍稱：「我不知道有與他車發生車禍」等語，
    而證人邱耀俊早已於事故發生當晚，就事故之過程指、證述
    甚詳，是被告雖於事故發生後，仍停留於現場，然此僅係因
    其已陷於酒醉之狀態所致，尚與自首所應具備之「對於未發
    覺之犯罪，向有偵查權限之公務員陳述自己之犯罪事實」有
    間，自不能適用自首之規定，減輕其刑，附此敘明。而按被
    告行為後，刑法第51條第 5款關於定應執行刑之規定，業自
    原規定之「數罪併罰，分別宣告其罪之刑，依左列各款定其
    應執行者：‧‧‧五、宣告多數有期徒刑者，於各刑中之最
    長期以上，各刑合併之刑期以下，定其刑期。但不得逾二十
    年」，修正為「數罪併罰，分別宣告其罪之刑，依下列各款
    定其應執行者：‧‧‧五、宣告多數有期徒刑者，於各刑中
    之最長期以上，各刑合併之刑期以下，定其刑期。但不得逾
    三十年」，並自95年7月1日起施行。比較新舊法之規定，舊
    法規定之應執行刑上限為20年，新法之規定則為30年，而於
    本案之情形中，被告所犯上開 2罪合併之刑期雖無逾20年之
    可能，然該新法之規定，並無更有利於被告之情形可言，殆
    可確認，是本案自應依刑法第2條第1項前段之規定，適用被
    告行為時之法律，即修正前刑法第第51條第 5款之規定定其
    應執行刑。爰審酌被告犯後雖已坦承犯行，惟其係於酒醉駕
    車之緩起訴期間（參臺灣高等法院被告前案紀錄表），再犯
    本件之酒醉駕車與過失致死罪，其飲酒後之呼氣酒精濃度甚
    高、肇事之情節重大，所致被害人何佳靜之死亡結果無法彌
    補，且其係因侵入來車道而肇事，就本件事故之發生，應負
    完全之過失責任，然畢竟於事故發生後，已與被害人何佳靜
    之家屬達成和解，有嘉義縣中埔鄉調解委員會調解筆錄 1份
    附卷可稽（調解內容詳卷；另除邱耀俊自願放棄索賠外，被
    告亦於賠償後，與何芷涵、陳芳龍與謝豔芳均達成調解或和
    解，參卷附和解書與調解書）等一切情狀，予以量處如主文
    所示之刑，並定其應執行刑，以示懲儆。末查，被告前既未
    曾因故意犯罪受有有期徒刑以上刑之宣告，形式上已合於緩
    刑宣告之要件，本院於審酌被告犯罪之情節與犯後之態度，
    及檢察官、被告與被害人何佳靜之父甲○○、母林錦美表示
    之全部意見後，認被告於經此次教訓後，當知所警惕，對其
    所宣告之刑，仍以暫不執行為適當，爰併為緩刑 4年之宣告
    ，以啟自新。又為使被告於緩刑期間能深知戒惕，使緩刑之
    宣告不致輕易遭到撤銷，並贖前愆，爰並命於緩刑期間內，
    依執行檢察官之命令，向指定之公益團體、地方自治團體或
    社區，提供120小時之義務勞務，且依刑法第93條第 1項第2
    款之規定，於緩刑期間付保護管束。
據上論斷，應依刑事訴訟法第273條之1第1項、第299條第 1項前
段，刑法第185條之3、第276條第1項、第74條第1項第1款、第 2
項第5款、第93條第1項第2款、第2條第 1項前段、（修正前）第
51條第5款，道路交通管理處罰條例第86條第1項，罰金罰鍰提高
標準條例第1條前段，判決如主文。
中    華    民    國    95    年    8     月    23    日
                    臺灣臺中地方法院交通法庭
                          法  官  鄧  敏  雄
上正本證明與原本無異
如不服本判決，應於送達後十日內向本院提出上訴狀（須附繕本
），上訴於臺灣高等法院臺中分院。
                          書記官  黃  士  益
中    華    民    國    95    年    8     月    23    日
附錄本案論罪科刑法條全文：
刑法第185條之3
服用毒品、麻醉藥品、酒類或其他相類之物，不能安全駕駛動力
交通工具而駕駛者，處1年以下有期徒刑、拘役或3萬元以下罰金。
刑法第276條第1項
因過失致人於死者，處2年以下有期徒刑、拘役或2千元以下罰金。


司法院資訊處製作；財團法人民間司法改革基金會備份。
